【裁判字號】    99,監宣,57
【裁判日期】    990423
【裁判案由】    監護宣告
【裁判全文】
臺灣臺南地方法院民事裁定             99年度監宣字第57號
聲  請  人  甲○○
上列聲請人聲請監護宣告事件，本院裁定如下：
    主      文
宣告丙○○○（女，民國○○年○○月○日生，身分證統一編號：Ｚ00
0000000號，住臺南縣西港鄉慶安村中州30號之6）為受監護宣告
之人。
選定聲請人甲○○（民國○○年○月○○日生，身分證統一編號：Ｚ00
0000000號，住臺南縣西港鄉慶安村中州30號之6）為受監護宣告
人丙○○○之監護人。
指定乙○○（民國○○年○○月○○日生，身分證統一編號：Ｚ0000000
00號，住臺南縣西港鄉慶安村中州30號之6）為會同開具財產清
冊之人。
聲請費用新臺幣壹仟元由受監護宣告之人丙○○○負擔。
    理      由
一、本件聲請意旨略以：聲請人之母親丙○○○因中風，現已不
    能為意思表示或受意思表示，亦不能辨識其意思表示之效果
    ，爰聲請對丙○○○為監護宣告，並請求選任聲請人為丙○
    ○○之監護人，及指定丙○○○之長女乙○○為會同開具財
    產清冊之人等語。
二、按對於因精神障礙或其他心智缺陷，致不能為意思表示或受
    意思表示，或不能辨識其意思表示之效果者，法院得因本人
    、配偶、四親等內之親屬、最近一年有同居事實之其他親屬
    、檢察官、主管機關或社會福利機構之聲請，為監護之宣告
    ，民法第14條第1項定有明文。次按受監護宣告之人應置監
    護人。法院為監護之宣告時，應依職權就配偶、四親等內之
    親屬、最近一年有同居事實之其他親屬、主管機關、社會福
    利機構或其他適當之人選定一人或數人為監護人，並同時指
    定會同開具財產清冊之人。又法院選定監護人時，應依受監
    護宣告之人之最佳利益，優先考量受監護宣告之人之意見，
    審酌一切情狀，並注意下列事項：受監護宣告之人之身心狀
    態與生活及財產狀況。受監護宣告之人與其配偶、子女或其
    他共同生活之人間之情感狀況。監護人之職業、經歷、意見
    及其與受監護宣告之人之利害關係。法人為監護人時，其事
    業之種類與內容，法人及其代表人與受監護宣告之人之利害
    關係，民法第1110條、第1111條第1項、第1111條之1亦定有
    明文。
三、經查：
  （一）聲請人主張其係丙○○○之三子之事實，有聲請人所提
        戶籍謄本在卷可稽，則揆諸上開規定，聲請人為本件監
        護宣告之聲請，自屬有據。
  （二）又聲請人主張丙○○○為極重度多障一節，亦據其提出
        中華民國身心障礙手冊影本為證，而經鑑定人財團法人
        臺灣省私立臺南仁愛之家附設精神療養院施仁雄醫師鑑
        定結果，復認：「一般醫學檢查：個案（即丙○○○）
        意識呈呆僵狀態，對問話無法回答，必須靠他人協助下
        可進食，靠鼻胃管幫忙進食，四肢變形無力，無法自我
        行動，大小便及個人衛生須他人完全協助。精神檢查方
        面：個案的注意力、判斷能力、對人、時、地的定向感
        、記憶能力、計算能力及抽象思考能力均有明顯缺失。
        綜合以上之情形，這是一個腦病變後遺症的個案，個案
        現在意識仍不清，個案自我照顧能力呈明顯不足，其因
        精神障礙或其他心智缺陷致不能為意思表示或受意思表
        示，亦不能辨識其意思表示之效果」，有本院訊問筆錄
        及精神鑑定報告書在卷可稽，是聲請人聲請對丙○○○
        為監護宣告，為有理由，應予准許。
  （三）再查，聲請人主張受監護宣告人丙○○○之父母、配偶
        均已死亡，及丙○○○育有4名子女等情，業據其提出
        親屬系統表、戶籍謄本為證。本院參酌聲請人為受監護
        宣告人丙○○○之三子，並願意擔任丙○○○之監護人
        ，而丙○○○之長子周上貴、長女乙○○、次子周上能
        均同意聲請人擔任丙○○○之監護人一節，亦有聲請人
        所提親屬團體會議紀錄、親屬團體會議推定監護人說明
        書在卷可佐，是認由聲請人擔任丙○○○之監護人，符
        合丙○○○之最佳利益，爰選定聲請人為丙○○○之監
        護人；又乙○○係受監護宣告人丙○○○之長女，衡情
        應會本於受監護宣告人丙○○○之最佳利益，與監護人
        共同開具財產清冊，且乙○○及受監護宣告人丙○○○
        之其他子女亦均表示同意，有上開會議紀錄及說明書可
        參，爰指定乙○○為會同開具財產清冊之人。
四、依民事訴訟法第608條第1項，裁定如主文。
中    華    民    國    99    年    4     月    23    日
                      家事法庭法  官  林育幟
以上正本係照原本作成。
如不服本裁定關於選定監護人及指定會同開具財產清冊之人等部
分，應於送達後十日內向本院提出抗告狀，並繳納抗告費新臺幣
1,000元；其餘關於宣告監護之部分，不得抗告。
中    華    民    國    99    年    4     月    23    日
                              書記官  陳世明

司法院資訊處製作；財團法人民間司法改革基金會備份。
